【裁判字號】    94,訴,6900
【裁判日期】    950825
【裁判案由】    損害賠償等
【裁判全文】
臺灣臺北地方法院民事判決              94年度訴字第6900號
原      告  美視股份有限公司
法定代理人  甲○○
訴訟代理人  張  靜律師
被      告  寒舍餐旅管理顧問股份有限公司
法定代理人  丙○○
訴訟代理人  劉陽明律師
複代理人    胡鳳嬌律師
訴訟代理人  陳璧秋律師
上列當事人間請求損害賠償等事件，本院於九十五年八月四日言
詞辯論終結，判決如下：
    主  文
原告之訴及假執行之聲請均駁回。
訴訟費用由原告負擔。
    事實及理由
一、原告方面：
（一）原告於民國（下同）90年12月31日與訴外人鴻禧酒店股份
      有限公司（下稱鴻禧公司）簽訂旅館網際網路系統MLC DU
      and MLC BB安裝營運契約書（下稱系爭契約書），由原告
      在鴻禧公司營運之來來大飯店內安裝MLC DU（即美視手提
      電腦撥接連線）及MLC BB（即美視手提電腦寬頻連線）2
      套系統，提供其飯店客人在房間內將個人電腦直接連線上
      網或高速上線之服務，鴻禧公司則按系爭契約附件B所示
      計算費用，並應於每月10日將上月淨租金（使用費扣除被
      告佣金後之差額）以即期支票或電匯給原告。被告嗣於91
      年4月30日與鴻禧公司簽訂買賣契約書，將來來大飯店之
      經營權移轉予被告公司經營（即台北喜來登大飯店），依
      此買賣契約書第13條第2項第3款約定，鴻禧公司於來來大
      飯店經營權移交日後3個月內，就被告與俱樂部會員、商
      店街廠商、信用卡中心及其他經營觀光旅館業相關廠商間
      之換約手續予以協助。而原告正是本款之其他經營觀光旅
      館業相關廠商，鴻禧公司也依該款約定，就兩造間之換約
      手續予以協助。嗣系爭契約於原告安裝測試完畢時簽署正
      式啟用文件，業經被告簽章後生效，即自91年7月1日起生
      效，有效期間為3年，故兩造雖未重新訂定，但口頭上已
      完成換約手續，此後系爭契約之雙方當事人即為兩造，鴻
      禧公司退出系爭契約關係。
（二）系爭契約於原告安裝測試完畢時通知被告簽署正式啟用文
      件後即自91年7月1日起生效，有效期間為3年，而任何一
      方於期滿後，若不再續約應於期滿前180天以書面知照對
      方，否則系爭契約期限將自動延長1年，此於系爭契約第
      11條定有明文。又兩造曾因被告內部房間重新分割整修，
      而於93年12月3日就系爭契約作出部分調整，有網際網路
      系統合約修改書（下稱合約修改書）可稽，但此合約修改
      書之簽訂，並無涉系爭契約原終止日及上述通知義務之修
      改。
（三）關於兩造簽訂合約修改書並不屬於債之更改，亦未涉系爭
      契約書「效期終止日為94年6月30日」之修改或調整，或
      表示不再續約之意思：
    1.本件系爭契約第11條第11.1款所約定之「安裝測試完畢時
      簽署正式啟用文件」，經原告於91年7月1日提出之通知資
      料，清楚載明是由台北喜來登大飯店人員所簽署，並非鴻
      禧公司之來來大飯店人員所簽署，故系爭契約生效日是由
      原告與被告確認，而非與鴻禧公司確認，況兩造既已簽訂
      系爭合約修改書，其上亦明載「原訂合約亦有效於寒舍餐
      旅管理顧問股份有限公司（即指被告公司）」。此外，系
      爭契約自91年7月1日生效以來，鴻禧公司從未曾給付淨租
      金分文予原告，所有過去已發生之淨租金，都是由被告給
      付，而原告因此所開出之統一發票，其買受人均載明為被
      告並直接交付被告，被告亦從未爭執。另依系爭契約第12
      .2 條尚有約定：「…在契約期間內因乙方（即鴻禧公司
      ）物權之移權，乙方須保證新加入之第三者繼續履行本契
      約至到期終止。」而被告即為此約文之第三者，是被告已
      為系爭契約之當事人無誤。
    2.至於合約修改書之性質，並非債之更改，而僅是不失同一
      性之內容變更，一般稱之為部分契約條款之修訂、修改、
      增訂或變更，最高法院86年度台上字第2753號判決則稱之
      為不失同一性之債之變更，此從系爭契約第12.3條之約定
      ：「本合約在雙方書面同意簽字下可做調整及修改，雙方
      不得假借任何違約或者是不履行契約之藉口而被推斷為棄
      權。」即可知此合約修改書之所由生。而此亦可從合約修
      改書第7、8行及第17行所分別約定：「茲因內部房間重新
      分割整修，本合約相應此一變更而作出部份調整如後」、
      「本修改書乃係附屬於原始合約，並同時具備法律效力」
      ，足證絕非債之更改。蓋兩造所同意修改者僅有3處，約
      定在合約修改書第9至16行，一是被告同意原告使用其新
      安裝的Switch及Cat5線，於93年12月15日起，提供原告網
      際網路系統使用；二是全部東廂共317個房間中，59個房
      間享有免付費權；三是系爭契約中規定應付佣金部分，雙
      方同意由原本之12％調整為7％；核與系爭契約連附件共8
      頁12條條文比較觀之，並不失其同一性。尤其，此合約修
      改書既載明除上揭3處兩造所同意之修改外，「本修改書
      乃係附屬於原始合約，並同時具備法律效力」，故兩造當
      時之真意顯無債之更改而言。
    3.至於有關系爭契約之終止日期，原來就是94年6月30日，
      合約修改書仍載明為94年6月30日，並未有所修改，且證
      人乙○○已於95年5月9日證稱：「合約修改書是我擬定的
      ，會加上效期終止日，我是為了清楚及重申的意思，…我
      們從未談過這份修改書的終止日」，而合約修改書上，「
      效期終止日為94年6月30日」是載諸於第6行，而所有修改
      即調整之內容，都在第9行至第16行，所以第7、8行才如
      斯載明：「茲因內部房間重新分割整修，本合約相應此一
      變更而作出部分調整如后：」，顯然效期終止日不在調整
      即修改之範圍內。而系爭契約第11.2條：「任何一方於期
      滿後，若不再續約應於期滿後前180天以書面知照對方，
      否則契約將自動延長1年。」之約定，就更不在合約修改
      書所為債之內容變更之範圍內，應足認定。因之，合約修
      改書並未修改或排除系爭契約第11條任一條款之適用，只
      是重申系爭合約第11.1條所約定生效日起算3年屆滿之終
      止日為94年6月30日而已，故第11.2條及11.3條始終有其
      效力，亦係修改書所謂「因內部房間重新分割整修，本合
      約相應此一變更而作出部份調整如后」之兩造當事人真意
      ，故此一真意完全無涉系爭契約書「效期終止日為94年6
      月30日」之修改或調整。
（四）緣被告並未於94年6月30日系爭契約期滿前180天以書面通
      知原告不再續約，故依系爭契約之約定，契約期限已自動
      延長1年。詎料，被告於94年7月8日竟擅自通知系爭契約
      業已終止，並要求原告於94年7月12日派員至其飯店拆除
      所裝設之網際網路設備，原告雖即於94年7月11日回函表
      明因未於期滿前180天接獲被告正式書面通知不再續約，
      契約仍屬存在之旨。被告又再於94年7月14日來函重申前
      函意旨，並不再給付94年7月8日之後之淨租金，造成原告
      之損失。按被告自94年6月30日起1年之期間應給付之淨租
      金，係屬於原告依已定之計劃、設備或其他特別情事，可
      得預期之利益，被告拒絕給付，依民法第216條第2項之規
      定，視為原告所失利益之損害。至於原告於94年7月20日
      至台北喜來登大飯店拆除所裝設之網際網路等相關設備，
      係因被告於94年7月14日來函，要求原告於函到3日內派員
      拆除相關設備，甚且強硬表示，如逾期被告將不負任何保
      管之責，因該等設備所費不貲，原告不願在被告不予保管
      之情形下，造成更大之損失，才被迫前往拆除。原告固應
      依系爭契約提供被告之客人上網服務，而必須在被告處安
      裝上網之各項設備，如無安裝該等設備，即無法提供上網
      服務，而在被告處安裝上網之各項設備，可類推適用民法
      第101條第1項之規定，將之視之為一種條件成就，被告為
      惡意片面終止系爭契約，即來函威脅原告派員拆除，否則
      不負保管之責，甚要原告負不拆除之遲延賠償之責，此顯
      可解為因條件成就而受不利益（必須付淨租金）之當事人
      ，以不正當行為阻其條件（安裝上網設備）之成就，故應
      視為原告仍有安裝上網之各項設備。再者，此亦可類推適
      用民法第101條第2項之規定，將被告所安裝上網之各項設
      備拆除視為條件成就而受利益之當事人，乃被告以不正當
      行為促其條件即上網設備拆除之成就，仍視為未拆除，故
      被告仍應為淨租金之給付。
（五）至於損害賠償金額之計算，以94年6月30日前1年之淨租金
      收入，即被告自93年7月1日起至94年6月30日止，共給付
      原告淨租金新台幣（下同）5,024,781元為參考依據，原
      告依系爭契約關係，於1年期所得預期之利益應有5,024,7
      81元，扣除被告於94年7月間已給付之淨租金207,4 40元
      ，原告尚受有4,817,3 41元（計算式:0000000-000000=00
      00000）所失利益之損害。並聲明：(一)被告應給付原告4,8
      17,341元及自起訴狀繕本送達翌日即94年11月26日起至清
      償日止，按週年利率5％計算之利息。(二)願供擔保請准宣
      告假執行。
二、被告則以：
（一）緣91年4月30日被告與訴外人鴻禧公司簽訂買賣契約書，
      將來來大飯店附屬裝潢設備等資產出售予被告公司，但所
      轉讓之權利中，並未包括與原告間之系爭契約。93年12月
      3日原告與被告簽訂「合約修改書」，除重新議定應提供
      之設備及佣金比例外，另載明效期終止日為94年6月30日
      。因兩造於93年12月3日所簽訂「合約修改書」，業將原
      鴻禧公司與原告間之約定為重大之變更，已失債之同一性
      ，故就法律關係而言，係屬債之更改，而非債務承擔，此
      有下列事證可稽：
    1.揆諸兩造就「合約修改書」第1條約定：「針對目前已翻
      修完工的東廂共317個房間，在本網際網路系統合約書效
      期終止日前，簽約雙方同意：1.1台北喜來登大飯店同意
      美視股份有限公司使用其安裝的Switch及Ca t5線，於93
      年12月15日起，提供美視股份有限公司網際網路系統使用
      。1.2全部東廂317個房間中，59個房間享有免付費權。
      1.3原始合約中規定應付佣金部分，雙方同意由原本12％
      調整為7％。」相較於鴻禧公司與原告所簽訂系爭契約書
      ，原告係將MLC BB安裝於飯店380間房間，其分布於東西
      廂樓層，透由電話撥接模式提供上網服務，並約定佣金為
      「MLC DU：每一次連線飯店收取35元及往後每分鐘12％佣
      金。MLC BB：商務中心50％、客房及會議室12％」。兩者
      不論在設備、提供服務之房間及佣金之計算上，均不相同
      ，則契約必要之點既均已變更，要難認其尚具債之同一性
      ，自應屬債之更改。
    2.按證人張國領證述：「喜來登飯店在93年進行裝修，在93
      年接近合約簽訂的時候，東區的房間317間裝修完畢，之
      後所有的硬體條件與實際環境有落差…原本房間內並無網
      路線，必須透過電話線修裝後，房間內就有網路架構，這
      些硬體設備都是由被告公司自行購買裝設。原告公司提供
      網路頭端訊號來源之服務。所以佣金及費用相對降低很多
      ，這些在修改書的第1.2點及第1.3點的部分有載明。」並
      參證人乙○○之證述：「合約修改書簽定時，飯店已經裝
      修完成一半，因為中間有2個樓層我們沒有裝設，被告公
      司的飯店房間數有600多間，當時我們公司與被告公司簽
      約的房間數為300多間，而且是橫向裝設（即包括東西廂
      之房間），挑某幾層裝設，因為有分東、西兩廂的房間裝
      修，東廂的房間有317間，有部分樓層原本沒有裝設，被
      告要求我們補裝設，並且要求其中59間裝設免付費，因為
      這樣所以調整降低被告的佣金。」證明前後2份契約之雙
      方權利義務關係差異甚鉅，早已失其債之同一性，故兩造
      間之關係應以合約修改書為據，即本件契約至94年6月30
      日即告終止。
（二）關於「合約修改書」上所載「效期終止日為94年6月30日
      」之真意為何？究係重申原契約到期日？或係議定該日契
      約到期且不再續約之意？
    1.按「契約應以當事人立約當時之真意為準，而真意何在，
      又應以過去事實及其他一切證據資料為斷定之標準，不能
      拘泥文字致失真意。」最高法院19年上字第453號判例著
      有明文。查兩造之所以簽訂「合約修改書」，除基於硬體
      設備及服務標的改變，須重新議定契約條件外，同時亦為
      契約到期被告收回自行經營之確認。
    2.此參證人張國領證述：「喜來登飯店在93年進行裝修，在
      93年接近合約簽訂的時候，東區的房間317間裝修完畢，
      之後所有的硬體條件與實際環境有落差，被告公司基於整
      個營收及服務部分，希望在整個架構上做更改，而且收回
      自行經營，所以才簽訂這份合約。…雙方是透過電話聯繫
      ，並達成協議。」、「在92年及93年間，雙方都有接觸，
      被告公司有表示要收回自行經營，這些訊息可以在原告公
      司提供的評估報告中可以看出。」、「從合約修改書上的
      記載，效期終止日應該是有做過調整。94年6月30日的時
      間點，應該是我們全部裝修完畢的時間點。我們是要在94
      年6月間全部裝修完畢後就終止，後來飯店的裝修確實在
      94年6月間裝修完工。」、「關於原證3號180天前書面通
      知不再續約的部分，我們認為已經清楚註明效期終止日，
      該修改書是在93年12月3日距離終止日超過180天，所以我
      們認為符合約定。」，可知被告於簽訂合約修改書前早已
      告知原告收回自營之意，雙方更係自92年間即開始磋商契
      約到期後合作之方式及可能性，又怎可能於合約修改書上
      僅單純重申合約原到期日為94年6月30日？甚容認契約於
      到期日後自動延長1年？
    3.復核以證人乙○○之證述：「被告公司有表示合約到期想
      要自己做，並提出2個方案，1是不再續約，另外是合約到
      期後雙方另外的合作方案。」、「被告公司有跟我講，如
      果房間的網路線拉好以後，他們要自己做…也談過如果這
      份合約到期後，另外的合作方案」、「評估報告是我提供
      給被告公司的。這些資料與原先簽定的合約內容是兩回事
      。評估報告記載的內容，是針對不同的服務內容而為的建
      議書，是在雙方沒有合約關係以後的合作方案。」足徵被
      告確已告知原告合約到期後自行經營之意，且所提出之2
      個方案均係建構在合約到期不再續約之前提下，此由原告
      針對合約到期後之合作建議書早在92年4月間即行提出，
      距合約到期日尚2年有餘等情觀之，益證合約修改書上所
      載：「效期終止日為94年6月30日」絕非僅係重申原契約
      到期日。
    4.退步言之，縱以修改合約書第2條約定：「本修改書乃係
      附屬原始合約，並同時具備法律效力。」認原合約第11條
      對雙方仍有適用之餘地，則被告除早已向原告表示合約期
      滿後自行收回經營不再續約之意，亦於合約修改書上載明
      效期終止日為「94年6月30日」，距原合約終止日尚逾180
      天，被告於此所為之表示，亦符合原契約第11.2條：「不
      再續約應於期滿前180天以書面知照對方」之約定，自無
      任何違約可言。
（三）關於「兩造間之契約關係是否業已終止？若未終止，被告
      有無給付淨租金，以賠償原告所稱損害之義務？」：
    1.兩造所簽訂之合約修改書，除明定效期終止日為94年6月3
      0日外，於簽訂前更早已告知原告到期收回自營之意，足
      徵兩造間之契約關係早於94年6月30業為終止，原告亦於
      94年7月20日至台北喜來登大飯店拆除所裝設網際網路等
      相關設備。是兩造既無契約關係存在，被告何來給付淨租
      金之義務。
    2.就系爭契約原告之權利義務關係觀之，系爭契約書開宗明
      義即謂：「乙方有意提升對其客人更滿意的職務，藉由安
      裝“甲方”MLC DU及MLC BB兩套系統，美視手提電腦撥接
      連線及美視手提電腦寬頻連線，提供客人容易進入網路服
      務的良機。」故原告依約負有安裝美視手提電腦撥接連線
      (MLC DU0)及美視手提電腦寬頻連線 (MLC BB)，以原告所
      擁有PC連線系統，提供客人從客房內的電話線或高速連線
      ，經由原告伺服器，將個人電腦直接連線上網之義務。而
      所謂「淨租金」，係按附件Ｂ系統費用計算，依客人實際
      使用量收取使用服務費，扣除應付被告佣金後之數額，始
      為淨租金。因此，就契約關係而論，原告自有先行提供上
      網服務之義務，待客人實際使用並且付費，扣除佣金後始
      有淨租金，故淨租金之收受並非簽有契約或契約關係存續
      即當然享有。
    3.倘如原告所稱兩造契約尚未終止，原告自須安裝設置相關
      設備以提供上網連線，且有客戶使用該等服務之事實，方
      得就客戶已繳之使用費計收淨租金。然於完成飯店東廂客
      房修裝後，提供客戶上網服務之諸多硬體設備係由被告自
      費添置，且兩造於93年12月3日已重行議定契約條件，範
      圍亦限於東廂317間房間，不及於西廂客房，其中59個房
      間尚免付費，與簽訂修改書前相比大異其趣，自不容原告
      比附援引認有如數之淨租金收入。
    4.況原告已於94年7月20日將所有安裝網際網路之相關設備
      悉數拆除，如何提供上網服務？遑論使用費及扣除佣金後
      之淨租金。縱原告以被告於去函要求拆除相關設備，並表
      示不願保管，其迫於無奈始予拆除等語抗辯，然原告於拆
      除後未能繼續提供上網服務確屬事實，既無客戶使用付費
      又何來被告未按期給付淨租金？原告遽以「93 年7月1日
      至94年6月30日此1年度之淨租金數額扣掉被告於94年7月
      間已給付之207,440元之餘額4,817,341元」請求被告給付
      ，自難認其有據等語。並聲明(一)駁回原告之訴。(二)如受不
      利判決，願供擔保宣告免為假執行。
三、兩造不爭執事項：
  1.原告與訴外人鴻禧公司於90年12月31日簽訂系爭契約書，約
    定由原告在鴻禧公司所經營之來來大飯店內，提供客人個人
    電腦直接上網或高速上線之服務。
  2.被告於91年4月30日與鴻禧公司簽訂買賣契約書，將來來大
    飯店之經營權移轉予被告，被告並更名為台北喜來登大飯店
    。
  3.系爭契約於原告完成安裝測試，自91年7月1日起生效，有效
    期間為3年。
  4.兩造於93年12月3日簽訂網際網路系統合約修改書，除載明
    契約效期終止日為94年6月30日外，並調整佣金給付比例由
    原12％調降為7％。
  5.被告於93年7月1日起至94年6月30日止，共給付原告淨租金5
    ,024,781 元。
  6.被告於94年7月8日來函，除表明系爭契約已於94年6月30日
    屆期終止外，並要求原告於94年7月12日派員至台北喜來登
    大飯店拆除所裝設之網際網路設備，因原告未應被告之要求
    ，被告復於94年7月14日再函原告，再次要求函到3日內派員
    拆除相關設備，逾期被告將不負任何保管之責，且若因而造
    成被告之損失，依法亦得請求賠償等語，原告因而派員於94
    年7月20日前往拆除。
  7.兩造對於原證1至原證8及被證1、被證2及證人張國領庭呈評
    估報告之文書形式上之真正，均不爭執。
四、本院得心證之理由：
（一）系爭旅館網際網路系統安裝營運契約書及網際網路系統合
      約修改書之契約關係，存在於兩造之間：
    1.原告與訴外人鴻禧公司於90年12月31日簽訂系爭契約書，
      約定由原告在鴻禧公司所經營之來來大飯店內，提供客人
      個人電腦直接上網或高速上線之服務。被告於91年4月30
      日與訴外人鴻禧公司簽訂買賣契約書，將來來大飯店之經
      營權移轉予被告，被告並更名為台北喜來登大飯店。原告
      依系爭契約第11條第11.1款之約定，安裝測試完畢於91年
      7月1日交台北喜來登大飯店簽署正式啟用文件而契約而生
      效，原告並於系爭契約正式生效後，按月開立發票向被告
      請款，被告亦按月依約給付淨租金予原告，未曾有過爭執
      ，由此客觀行為觀之，被告顯以系爭契約之當事人行使權
      利及負擔義務。
    2.再參酌兩造於93年12月3日簽訂網際網路系統合約修改書
      首段即記載「美視股份有限公司與鴻禧酒店股份有限公司
      雙方於中華民國90年12月31日簽訂旅館網際網路系統合約
      書。然鴻禧酒店股份有限公司現今已移轉於寒舍餐旅管理
      顧問股份有限公司。營業地點：台北喜來登大飯店。故原
      合約亦有效於寒舍餐旅管理顧問股份有限公司。」亦明白
      表示被告向訴外人鴻禧公司購買台北喜來登大飯店後，即
      承接原告與訴外人鴻禧公司所簽訂系爭契約之契約關係，
      是系爭契約及合約修改書之契約關係，均存在於兩造之間
      無疑。
    3.再依系爭契約第12.3條約定「本合約在雙方書面同意簽字
      下可做調整及修改，雙方不得假借任何違約或者是不履行
      契約之藉口而被推斷為棄權。」，可知契約當事人雙方同
      意簽字下，得為原合約之調整及修改；參照系爭合約修改
      書第7、8行及第17行所分別記載：「茲因內部房間重新分
      割整修，本合約相應此一變更而作出部份調整如後」、「
      本修改書乃係附屬於原始合約，並同時具備法律效力」之
      內容所示，足證兩造係因為原提供上網服務之房間重新分
      割整修，而依據系爭契約第12.3條之規定，為合約之調整
      及修改，是兩造於93年12月3日所簽訂之網際網路系統合
      約修改書，應是對於原契約為部分內容之調整及修改，並
      非債之更改，被告所辯，委無足採。
（二）本件被告辯稱已依照系爭契約第11.2款之規定，於180日
      前以書面知照原告於合約期限屆滿後，不再續約之書面證
      據，為兩造於93年12月3日所簽訂之網際網路系統合約修
      改書第5行已明確記載「效期終止日為94年6月30日」之字
      樣，經查：
    1.按民法第98條規定解釋意思表示，應探求當事人之真意，
      不得拘泥於所用之辭句。是解釋契約，固須探求當事人立
      約時之真意，不能拘泥於契約之文字，但契約文字業已表
      示當事人真意，無須別事探求者，即不得反捨契約文字而
      更為曲解（參照最高法院17年上字第1118號著有判例）。
      又解釋契約，應探求當事人立約時之真意，而探求當事人
      之真意，本應通觀契約全文，並斟酌訂立契約當時及過去
      之事實暨交易上之習慣，依誠信原則，從「契約之主要目
      的」及「經濟價值」等作全般之觀察。最高法院79年度台
      上字第1778號著有裁判意旨足參。
    2.依系爭契約第11條約定「合約期限及終止」之內容所示，
      其中第11.1款記載「甲方（即指原告）於安裝測試完畢時
      ，簽署正式啟用文件並經乙方（即指鴻禧公司）簽章後生
      效，營運契約生效日是以該正式啟用文件簽署日期為準，
      本契約期限，依此規定之生效日起算三年屆滿。」係是針
      對合約期限之起、迄日為約定。第11.2款記載「任何一方
      於期滿後，若不再續約應於期滿前180天以書面知照對方
      ，否則契約期限將自動延長一年」係是針對合約是否自動
      延長1年及終止方式為約定。是被告欲終止系爭契約之延
      長效力，自應按系爭契約第11.2款之約定，於契約期滿前
      180日前，以書面知照對方為之。
    3.查兩造所簽訂之網際網路系統合約修改書第5行記載「效
      期終止日為94年6月30日。」，已明白表示系爭契約之有
      效期限至94年6月30日終止之旨。所謂「終止」之文意，
      即有不再繼續之意思存在，依該文字之記載，應已足表示
      當事之真意，被告陳稱已於系爭合約修改書中知照原告於
      合約到期後不再續約，尚非不得採信。
    4.至於原告辯稱該段「效期終止日為94年6月30日。」文字
      之記載，係重申合約到期日為94年6月30日之意思云云，
      惟查，合約之生效日及到期日，屬於客觀事實之記載，應
      不涉任何法律效果，如果只是重申合約到期日之記載，應
      不致使用「終止」字樣；且參酌系爭合約修改書第2段第1
      條記載「針對目前已經翻修完工的東廂共317個房間，在
      本網際網路系統合約書效期終止日前，簽約雙方同意：．
      ．．」之旨，及被告於翻修飯店房間時，均重新自行安裝
      SWITCH及CA T5線之網際網路系統設備等情，若非被告有
      日後將自行提供飯店客人使用網際網路系統之服務及收費
      ，豈有可能自行安裝設備之理，顯見被告與原告簽訂系爭
      合約修改書之目的，除確認原旅館網際網路系爭安裝營運
      契約書之有效期限至94年6月30日止，到期不再續約之意
      思外，並就系爭契約於94年6月30日到期前之過渡時期，
      同意原告使用被告自行安裝之網際網路設備所生之權利義
      務，另為變更之約定。
    5.再觀，被告既在翻修飯店房間時，自行重新安裝網際網路
      系統之設備，足證被告已有收回自行經營客戶上網服務之
      準備，且被告於契約到期後，直接使用重新安裝之設備，
      自行提供客戶網際網路系統服務及收費，所獲之利潤，遠
      高於先前委託原告營運時，是被告不再與原告續約而收回
      自營，亦較符合其經濟價值，依一般事理常情而言，被告
      於此情形下，豈有於契約到期後再與原告續約之可能。
    6.是以，不論由系爭合約修改書之簽訂目的，或被告之經濟
      價值而言，被告於系爭合約修改書中記載「效期終止日為
      94年6月30日。」，其真意應是系爭契約期滿後，不再與
      原告續約之意思甚明。又系爭合約修改書之簽訂日期為93
      年12月3日，距系爭契約到期日94年6月30日，超過180 天
      ，是被告辯稱已依系爭契約第11.2之規定，於契約期滿前
      180天，以書面知照原告不再續約，應為真實，而得信採
      。
五、綜上所述，本件系爭契約之到期日為94年6月30日，被告已
    於契約期滿前180天，以書面知照原告不再續約，是系爭契
    約於期滿時即失其效力，原告自無得再依系爭契約之法律關
    係，請求被告給付客戶使用網路系統之淨租金。從而，原告
    以系爭契約應有效延長至95年6月30日止，並據此請求被告
    拒絕給付租金，致原告受有所失利益之損害，並以94年6 月
    30日前1年之淨租金收入5,024,781元，為損害賠償額計算之
    依據，扣除被告已給付之租金207,440元，即請求被告應給
    付4,817,3 41元（計算式:0000000-000000=0000000 元），
    洵屬無據，為無理由，應予駁回。原告既受敗訴之判決，則
    其假執行之聲請，亦失所附麗，應併予駁回。
六、結論：本件原告之訴為無理由，依民事訴訟法第78條，判決
    如主文。
中    華    民    國    95    年    8     月    25    日
                    民事第五庭法      官  陶亞琴
以上正本係照原本作成
如對本判決上訴，須於判決送達後20日內向本院提出上訴狀
中    華    民    國    95    年    9     月    1     日
                              法院書記官  吳芳玉


司法院資訊處製作；財團法人民間司法改革基金會備份。
